【裁判字號】    89,易,1654
【裁判日期】    890608
【裁判案由】    妨害自由
【裁判全文】
臺灣高雄地方法院刑事判決                        八十九年度易字第一六五四號
    公  訴  人  臺灣高雄地方法院檢察署檢察官
    被      告  丁○○
                丙○○
    共      同
    選任辯護人  周崇賢
右列被告因妨害自由案件，經檢察官提起公訴（八十九年度偵續字第八七號），本院
判決如左：
    主  文
丁○○以加害財產之事，恐嚇他人致生危害於安全，處拘役肆拾日，如易科罰金，以
參佰元折算壹日，緩刑貳年；又丁○○被訴強制罪部分無罪。
丙○○無罪。
    事  實
一、丁○○、丙○○與鳴鍵多媒體事業有限公司（下稱鳴鍵公司）之董事乙○○於民
    國八十八年七月間，因買賣監視器之價金清償問題發生糾紛，丁○○與丙○○於
    同年七月七日下午三時許（起訴書誤載為四時許），一同前往乙○○開設位於高
    雄市三民區正氣十六號之鳴鍵公司，請求乙○○給付上開買賣價金，因乙○○拒
    不給付，丁○○與丙○○遂要求乙○○歸還監視器，乙○○復予以拒絕，丁○○
    竟基於恐嚇之犯意，以若再不給付上開買賣價金，則將找鳴鍵公司之麻煩，讓該
    公司無法經營下去類似之言語（公訴人誤認係恐嚇「你不目人耳，箱牙小我每晚
    踏你搜查」、「拆了拆了（叫丙○○拆監視器）」等語），恐嚇乙○○，致乙○○心生畏懼，足生損害於其財產之安全。
二、案經乙○○訴請臺灣高雄地方法院檢察署檢察官偵查起訴。
    理  由
甲、有罪部分：
一、訊據被告丁○○矢口否認有何恐嚇犯行，辯稱：並未恐嚇乙○○或說讓他店開不
    下去之類的話云云。然查，證人即當時前往處理之員警朱政杰到庭證稱：丁○○
    有講說不還錢要讓他店開不去之類的話等語；員警甲○○亦證稱：確實有一人講
    類似不付錢將到店內找麻煩的話等語，互核證人之證述情節一致，應堪信採。顯
    見被告所辯係屬卸責之詞，不足採信。至被告之選任辯護人雖以員警工作記錄中
    ，並無證人朱政杰、甲○○之執勤記載，而質疑該二人證詞之真實性云云。惟證
    人朱政杰、甲○○確係案發時之巡邏值勤員警，亦有莊敬派出所勤務分配表在卷
    可稽，足認該二人確係當日值勤處理本件糾紛之員警無訛，被告選任辯護人上開
    所辯，並不足取。事證明確，其恐嚇之犯行堪以認定。再公訴人雖依告訴人之指
    述，認被告丁○○係恐嚇「你不目人耳，箱牙小我每晚踏你搜查」「拆了拆了」
    等詞，惟為被告丁○○所否認，且證人即現場處理之警員朱政杰、甲○○亦均證
    述未聽到上揭告訴人所指之言詞，本院自難為此部分恐嚇言詞之認定。
二、核被告所為，係犯刑法第三百零五條之罪。公訴人認定之恐嚇言詞雖與本院認定
    者不同，然均係以未來惡害為內容之通知，使受恐嚇者心生畏懼，致生危害於財
    產安全，實質上同具恐嚇性質，本院認係單純一罪關係，自得併予審理。爰審酌
    被告係因被害人上開監視器買賣價金之糾紛，一時情急失慮而為上開犯行，且其
    所為恐嚇之手段及所生危害亦屬輕微等一切情狀，爰量處如主文所示之刑，並諭
    知易科罰金之折算標準。又查被告未曾受有期徒刑以上刑之宣告，有臺灣高等法
    院被告全國前案記錄表在卷足憑，本院認其經此偵審教訓後應知警惕，而無再犯
    之虞，因認所宣告之刑，以暫不執行為適當，爰併予宣告緩刑二年，以啟自新。
乙、無罪部分：
壹、丙○○被訴恐嚇部分：
一、公訴意旨以：丙○○與丁○○於八十八年七月七日下午四時許，基於共同犯意之
    聯絡，前往被害人乙○○所開設之鳴鍵公司，由丁○○向乙○○恐嚇稱：「你不
    目人耳，箱牙小我每晚踏你搜查」、「拆了拆了（叫丙○○拆監視器）」等語，
    因認丙○○亦共同涉犯刑法第三百零五條之恐嚇罪嫌云云。
二、本件公訴人認被告丙○○涉有右揭共同恐嚇之犯行，無非以告訴人乙○○之指訴
    及證人即在場處理之警員朱政杰、甲○○之證述為其論據。惟按犯罪事實應依證
    據認定之，無證據不得推定其犯罪事實，刑事訴訟法第一百五十四條定有明文。
    所謂認定犯罪事實之證據，係指足以認定被告確有犯罪行為之積極證據而言，該
    項證據自須適合於被告犯罪事實之認定，始得採為斷罪之資料。又共同正犯之意
    思聯絡，雖不限於事前有所協議，其於行為當時，基於相互之認識，以共同犯罪
    之意思參與者，亦無礙於共同正犯之成立，惟共犯之成立，除共同實施犯罪行為
    外，其就他人行為負共犯之責者，以有意思聯絡為要件，若事前並未合謀，實施
    犯罪行為之際，又係出於行為者獨立之意思，即不負共犯之責，此有最高法院十
    九年上字第六九四號、二十九度上字第三一○五號、七十三年台上字第一八八六
    號判例可資參照。訊據被告丙○○堅決否認有右揭共同恐嚇之犯行，辯稱：伊沒
    有恐嚇乙○○等語。經查：（一）被告丙○○於八十八年七月七日下午二時許，
    至被害人乙○○開設位於高雄市三民區正氣十六號之鳴鍵公司，向被害人乙○○
    催收貨款，然因未獲付款，因此乃回其公司拿裝配、維修請款單，並於同日三時
    許，會同被告丁○○返回鳴鍵公司以上開單據再據以向乙○○請求付款，業據被
    告丙○○、丁○○供承在卷，因此被告丙○○返回鳴鍵公司之目的確係欲請求乙○○給付買賣價金之事實，應可認定。（二）告訴人乙○○於偵查及本院審理時
    均陳稱：係丁○○恐嚇的，而丙○○並未恐嚇伊等語；證人即當時前往處理之員
    警朱政杰亦稱：被告二人到場（指鳴鍵公司）之後，因買賣價金之問題而與乙○○發生爭執，丁○○有講說錢若不還要讓乙○○店開不下去之類的話等語，顯見
    被告丙○○所辯其並未為恐嚇犯行一節，應非虛詞，堪予採信。是公訴人認告訴
    人及證人朱政杰、甲○○供述被告丙○○有上開恐嚇犯行，容有誤會。（三）被
    告二人持裝配、維修請款單前往鳴鍵公司請求被害人付款，可見被告二人於前往
    鳴鍵公司之前，並無恐嚇之犯意聯絡，而至鳴鍵公司後，被告二人與告訴人乙○○因價金問題發生爭執，丁○○乃臨時萌生恐嚇之犯意，出言恐嚇乙○○，客觀
    上難認被告丙○○就丁○○之上開恐嚇行為有預見之可能性，或與其基於相互之
    認識，以共同犯罪之意思參與。（四）綜上所述，被告丙○○並無參與恐嚇行為
    之分擔，亦無證據足以證明其於被告丁○○實施恐嚇行為之際，與其有犯意之聯
    絡，依上開判例意旨，自難令被告丙○○就被告丁○○之恐嚇犯行負共同正犯之
    責。此外，復查無其他確切之證據足資證明被告丙○○有公訴人所指共同恐嚇之
    犯行，此部分犯罪即屬不能證明，自應為無罪之諭知。
貳、被告丁○○、丙○○被訴妨害自由部分：
一、公訴意旨另以：被告丁○○與丙○○於八十八年七月七日下午四時許，基於共同
    犯意之聯絡，前往被害人乙○○所開設之鳴鍵公司，由丙○○強行拆下裝設於上
    公司之監視器，共同以此強暴脅迫方式，使乙○○行無義務之事，後因警員朱政
    杰及甲○○阻止，被告丁○○與丙○○始未將監視器帶走，因認被告二人共同涉
    犯刑法第三百零四條之強制罪嫌云云。
二、公訴人認被告丁○○與丙○○共同涉犯右揭強制犯行，無非以告訴人之指訴及被
    告二人自承其拆下視監器之同時告訴人並未同意等情為其論據。按犯罪事實應依
    證據認定之，無證據不得推定其犯罪事實，刑事訴訟法第一百五十四條定有明文
    。訊據被告丁○○、丙○○均堅決否認有何強制犯行，丁○○辯稱：監視器安裝
    好之後，伊即向乙○○請求付款，但乙○○說公司已解散而拒絕付款，伊即向乙○○為解約之意思表思，要取回監視器，但乙○○卻報警說伊要強行拆走監視器
    等語；被告丙○○則稱：因上開監視器一直無法收到貨款，因此於八十八年七月
    七日至鳴鍵公司向乙○○表示若不付款，即要解除契約並拆走監視器，但當爬上
    去時，發現監視器已被拆走一半了，所以就沒有拆等語。經查：證人朱政杰、甲○○證稱：被告二人想要上去拆，但因伊等加以制止，且丙○○上去後發現該監
    視器已被拆走一半，所以沒有拆下來等語，核與被告二人辯稱並未拆下監視器一
    情相符，其上開所辯應堪採信，足見被告二人尚未實施強制罪之強暴、脅迫行為
    。況本件裝配、維修請款單上載明「本交易為附條件買賣，依動產交易法第三章
    之規定，在貨款未付清前，買受人無異議同意本公司無須經法律程序，隨時取回
    本貨品」等詞，被告二人依據該裝配、維修請款單之約定，解除買賣契約，縱有
    強行取回標的物之行為，渠二人亦無強制罪之主觀犯意，亦堪予認定。此外，本
    院復查無其他積極證據足證被告等確有強制之犯行，渠等此部分犯罪亦屬不能證
    明，自應為無罪之諭知。
據上論斷，應依刑事訴訟法第二百九十九條第一項前段，第三百零一條，刑法第三百
零五條，第四十一條、第七十四條第一款，罰金罰鍰提高標準條例第一條前段、第二
條，判決如主文。
本案經檢察官洪信旭到庭執行職務。
中    華    民    國      八十九      年      六      月        八      日
                                      臺灣高雄地方法院刑事第六庭
                                法  官    趙家光
右正本證明與原本無異。
如不服本判決，應於判決送達後十日內，向本院提出上訴狀。
                                書記官    董明惠
中    華    民    國      八十九      年      六      月        八     日
附論本案論罪科刑條文：
刑法第三百零五條
  以加害生命、身體、自由、名譽、財產之事，恐嚇他人致生危害於安全者，處二年
  以下有期徒刑、拘役或三百元以下罰金。


司法院資訊處製作；財團法人民間司法改革基金會備份。
